【裁判字號】    99,上易,338
【裁判日期】    990622
【裁判案由】    毒品危害防制條例
【裁判全文】
臺灣高等法院臺南分院刑事判決
上  訴  人
即  被  告  甲○○
上列上訴人即被告因毒品危害防制條例案件，不服臺灣臺南地方
法院99年度易字第437號中華民國99年4月28日第一審判決（起訴
案號：臺灣臺南地方法院檢察署99年度毒偵字第362號），提起
上訴，本院判決如下：
    主      文
上訴駁回。
    事      實
一、甲○○前於民國(下同)87年間，因施用毒品案件，經臺灣臺
    南地方法院以87年度毒聲字第217號裁定送觀察、勒戒後，
    因認有繼續施用毒品之傾向，再經臺灣臺南地方法院以87年
    度毒聲字第1325號裁定令入戒治處所施以強制戒治，執行後
    復先後經臺灣臺南地方法院以88年度毒聲字第28 76號及88
    年度毒聲字第3813號裁定停止戒治及撤銷停止戒治，於89年
    9月26日出戒治所而執行完畢，並經臺灣臺南地方法院檢察
    署檢察官以89年度戒毒偵字第639號為不起訴處分確定；又
    於前開強制戒治處分執行完畢5年內之90年3月、6月間某日
    及90年6月25日，分別再犯施用毒品案件，經臺灣臺南地方
    法院先後以90年度易字第1453號及90年度訴字第1236號判決
    各判處有期徒刑6月、10月確定，並均已執行完畢。另於94
    年1月23日再犯施用毒品案件，經臺灣臺南地方法院以94年
    度簡字第2906號判決判處有期徒刑6月確定，於95年10月2日
    縮刑期滿執行完畢。詎甲○○猶不思戒除毒癮惡習，明知甲
    基安非他命（起訴書誤載為安非他命，業經檢察官於原審更
    正）係毒品危害防制條例第2條第2項第2款所定之第二級毒
    品，不得非法施用、持有，竟於前揭有期徒刑執行完畢後5
    年內，又基於施用第二級毒品甲基安非他命之犯意，於99年
    1 月23日晚間10時20分許為警採尿前4日內之某時（不含公
    權力拘束時間），在臺南縣楠西鄉某友人家中，以將甲基安
    非他命置於玻璃球內燒烤吸食煙霧之方式，施用甲基安非他
    命一次。嗣於99年1月23日晚間9時40分許，因另案為警至其
    位於臺南縣楠西鄉○○村○○路177巷17號居所執行拘提，
    並經其同意於該日晚間10時20分許採尿送驗，結果呈甲基安
    非他命陽性反應，始悉上情。
二、案經臺南縣警察局玉井分局報告臺灣臺南地方法院檢察署檢
    察官偵查起訴。
    理      由
壹、程序方面：
    按本件被告甲○○所犯為死刑、無期徒刑、最輕本刑3年以
    上有期徒刑以外之罪，亦非屬高等法院管轄之第一審案件，
    被告於原審準備程序進行中，先就被訴事實為有罪之陳述，
    經原審告知簡式審判程序之旨，並聽取檢察官、被告之意見
    後，原審合議庭依刑事訴訟法第273條之1第1項裁定進行簡
    式審判程序，是原審就本案證據之調查，認依同法第273 條
    之2規定，不受同法第159條第1項、第161條之2、第161條之
    3、第163條之1，及第164條至第170條所規定證據能力認定
    及調查方式之限制，本院經核並無不合，合先敘明。
貳、實體方面：
一、按依92年7月9日修正公布、93年1月9日施行之毒品危害防制
    條例第20條、第23條第2項規定：犯該條例第10條之罪者，
    檢察官應聲請法院裁定，令被告入勒戒處所觀察、勒戒，其
    期間不得逾2月；觀察、勒戒後，依據勒戒處所之陳報，認
    受觀察、勒戒人有繼續施用毒品傾向者，檢察官應聲請法院
    裁定令入戒治處所強制戒治，其期間為6個月以上，至無繼
    續強制戒治之必要為止，但最長不得逾1年；依前項規定為
    觀察、勒戒或強制戒治執行完畢釋放後，5年後再犯同條例
    第10條之罪者，適用前開觀察、勒戒或強制戒治之規定；觀
    察、勒戒或強制戒治執行完畢釋放後，5年內再犯同條例第
    10 條之罪者，檢察官應依法追訴。是上開規定已將施用毒
    品者之刑事處遇程序，區分為「初犯」、「5年內再犯」及
    「5 年後再犯」，依其立法理由，認「初犯」經觀察、勒戒
    或強制戒治後，應為不起訴處分；經觀察、勒戒或強制戒治
    執行完畢釋放後，「5年內再犯」者，因其再犯率甚高，原
    實施之觀察、勒戒及強制戒治既已無法收其實效，爰依法追
    訴；至經觀察、勒戒或強制戒治執行完畢釋放後，「5年後
    再犯」者，前所實施之觀察、勒戒或強制戒治已足以遮斷其
    施用毒品之毒癮，為期自新及協助其斷除毒癮，仍適用與「
    初犯」相同之規定，先經觀察、勒戒或強制戒治之程序。故
    依修正後之規定，僅限於「初犯」及「5年後再犯」2種情形
    ，始應先經觀察、勒戒或強制戒治程序；倘被告於5年內已
    再犯，經依法追訴處罰，縱其第3次（或第3次以上）再度施
    用毒品之時間，在初犯經觀察、勒戒或強制戒治執行完畢釋
    放5年以後，仍不合於「5年後再犯」之規定，且因已曾於「
    5年內再犯」，顯見其再犯率甚高，原實施觀察、勒戒或強
    制戒治，已無法收其實效，即應依該條例第10條處罰，至第
    3次（或第3次以上）施用毒品之時間，是否宜有期間限制？
    以多久為適宜？則分屬刑事政策、專門醫學之範圍，非審判
    機關所能決定，有待循立法途徑解決（最高法院95年5月9日
    95 年度第7次刑事庭會議決議、97年9月9日97年度第5次刑
    事庭會議決議意旨參照）。查本件被告前曾受如事實欄所述
    之觀察、勒戒及強制戒治處分，並於89年9月26日執行完畢
    ，經臺灣臺南地方法院檢察署檢察官以89年度戒毒偵字第
    639號為不起訴處分確定，復於前開觀察、勒戒及強制戒治
    處分執行完畢後5年內之90年3月、6月間某日及90年6月25日
    、94年1月23日等時點，分別再犯施用毒品罪，經臺灣臺南
    地方法院先後以90年度易字第1453號及90年度訴字第1236號
    、94年度簡字第2906號判決各判處有期徒刑6月、10月、6月
    確定在案，並均已執行完畢等情，分別有上開不起訴處分書
    、判決書、刑案資料查註紀錄表及臺灣高等法院被告前案紀
    錄表在卷可稽，足見被告於初犯經觀察、勒戒及強制戒治執
    行完畢後5年內，已曾多次再犯施用毒品案件，並經依法追
    訴處罰，揆諸上開最高法院決議要旨，縱其本次所犯施用毒
    品案件距前次觀察、勒戒及強制戒治程序執行完畢已逾5年
    ，仍應由本院依法論罪科刑。
二、本件被告甲○○於本院審理中經合法傳喚，無正當理由不到
    庭，惟被告就上開犯罪事實，業據其於原審審理中及本院準
    備程序中均坦承不諱，且被告於99年1月23日經採尿送驗結
    果，確呈甲基安非他命進入人體代謝分解後之甲基安非他命
    陽性反應乙節，有臺南縣警察局玉井分局偵辦毒品危害防制
    條例案件尿液送驗對照表、長榮大學於99年1月29日出具之
    確認報告各1張在卷可稽（警卷第10頁、第8頁），堪認被告
    上開任意性自白，確與事實相符。是本件事證明確，被告犯
    行洵堪認定，應予依法論科。
三、按甲基安非他命依其成癮性、濫用性及對社會危害性之程度
    ，業經列為毒品危害防制條例第2條第2項第2款所規定之第
    二級毒品，禁止非法持有及施用；是核被告所為，係犯毒品
    危害防制條例第10條第2項之施用第二級毒品罪。被告施用
    甲基安非他命前持有甲基安非他命之低度行為，為施用之高
    度行為所吸收，不另論罪。又被告曾於95年10月2日受如事
    實欄所載之刑執行完畢，有臺灣高等法院被告前案紀錄表可
    稽，其於有期徒刑執行完畢後5年內，故意再犯本件有期徒
    刑以上之罪，為累犯，應依刑法第47條第1項規定加重其刑
    。
四、因而原審適用毒品危害防制條例第10條第2項，刑法第11條
    前段、第47條第1項、第41條第1項前段之規定，並審酌被告
    前有施用毒品前科，竟仍不知悔改而再施用毒品，顯見其意
    志不堅，迄未能記取教訓，復參酌其所犯施用毒品行為係戕
    害自己身心健康，尚未嚴重破壞社會秩序、侵害他人權益，
    及其犯罪後坦承犯行不諱，尚有悔意，兼衡其智識程度、家
    庭狀況等一切情狀，量處有期徒刑伍月，併諭知如易科罰金
    ，以新臺幣壹仟元折算壹日之標準等情。本院經核其認事用
    法，均無不當，量刑亦稱妥適。被告上訴意旨認伊有精神疾
    病，原審量刑過重云云，但查被告自87年間起即開始施用毒
    品，仍無法戒絕，又被告是否有精神疾病，仍未能提出相當
    證明供本院參酌，況被告亦無法證明其於上開時地施用毒品
    時有精神疾病之證據，而按施用第二級毒品甲基安非他命後
    ，會產生精神恍惚之藥性作用，因此不能以被告施用第二級
    毒品甲基安非他命後產生精神恍惚之情形即謂其有精神疾病
    而得以減輕其刑之理由，是本件被告之上訴為無理由，應予
    駁回。
五、被告經合法傳喚，無正當理由不到庭，爰不待其陳述逕行判
    決。
據上論斷，應依刑事訴訟法第三百六十八條、第三百七十一條，
判決如主文。
本案經檢察官李傳來到庭執行職務。
中    華    民    國    99    年    6     月    22    日
                  刑事第七庭    審判長法  官  李文福
                                      法  官  陳顯榮
                                      法  官  顏基典
以上正本證明與原本無異。
不得上訴。
                                      書記官  呂嘉文
中    華    民    國    99    年    6     月    22    日
【附錄】本判決論罪科刑法條：
毒品危害防制條例第10條第2項：
施用第二級毒品者，處 3 年以下有期徒刑。

司法院資訊處製作；財團法人民間司法改革基金會備份。
